【裁判字號】    97,自,6
【裁判日期】    980731
【裁判案由】    違反著作權法
【裁判全文】
臺灣新竹地方法院刑事判決                 97年度自字第6號
自  訴  人  主人翁文化事業有限公司
                      號1樓
兼代表人    丙○○
                      號1樓
共同代理人  陳淑芬律師
被      告  戊○○原名謝辰昀.
選任辯護人  甲○○律師
上列被告因違反著作權法案件，經自訴人提起自訴，本院判決如
下：
    主  文
戊○○犯著作權法第九十一條之一第二項之散布侵害著作財產權
之重製物罪，處有期徒刑月，如易科罰金，以新臺幣壹仟元折
算壹日。緩刑貳年。
戊○○其餘被訴部分，無罪。
    事  實
一、戊○○（原名謝辰昀）曾於民國92年11月間參加主人翁文化
    事業有限公司（下稱主人翁公司）舉辦之珠、心算短期職業
    補習班，於92年12月21日結業後，即至與主人翁公司有業務
    往來，由丁○○經營，位在新竹地區之心算班擔任心算老師
    ，並於94年5月31日自心算班離職，因而知悉「主人翁心算
    A」、「主人翁心算A」及「主人翁心算2級檢定練習專
    用本」等書籍之著作權人為丙○○，出版權人為主人翁公司
    。戊○○自丁○○經營之心算班離職後，宥於經濟壓力，於
    95年8月30日起在新竹縣竹北市○○街483號「小太陽幼稚園
    」擔任課後心算老師，並以友明出版社出版，由戴江慶編著
    之「友明珠心算入門」為教材，負責教導該幼稚園學童心算
    技巧，而戊○○在該幼稚園教學時，明知其自不詳姓名年籍
    之人處取得之「主人翁心算A」、「主人翁心算2級檢定練
    習專用本」及「主人翁心算A」等書籍散裝影本，均係侵
    害丙○○及主人翁公司上開語文著作之重製物，因認該幼稚
    園學童程度不一，為方便不同程度學童練習，基於明知係侵
    害著作財產權之重製物而散布之犯意，將所持有之上開散裝
    影本裝訂成冊後，於96年7、8月間某日，將「主人翁心算
    A」、「主人翁心算2級檢定練習專用本」書籍影本各1本及
    「主人翁心算A」（影本書名為「快樂兒童才藝教室珠心
    算練習本200」）書籍影本共2本，分別交予不知情之幼稚園
    學童張庭娜、王鴻維、張詠珺、嚴立雯使用，以此方法散布
    侵害丙○○及主人翁公司之上開語文著作。嗣戊○○於96年
    10月3日自上開幼稚園離職，該幼稚園負責人乙○○為延續
    幼稚園學童心算課程，另與丁○○取得聯繫後，由丁○○指
    派林韋廷於96年10月17日至上開幼稚園擔任課後心算老師，
    並要求乙○○提供前手心算老師之參考資料，以求課程銜接
    順利，待乙○○自張庭娜、王鴻維、張詠珺、嚴立雯處取回
    上開書籍影本交予丁○○觀覽後，丁○○發現該等書籍影本
    分別為上開語文著作之重製物，經詢問乙○○確認書籍影本
    均係戊○○所交付後，即於97年1月間轉知丙○○而查悉上
    情。
二、案經主人翁文化事業有限公司及丙○○提起自訴。
    理  由
壹、程序部分：
一、關於自訴時效合法性之說明：
(一)、本件自訴人自訴被告涉犯著作權法第91條之1第2項（起訴法
    條載為著作權法第91條之1第1項，應予變更，詳述如下）之
    散布侵害著作財產權之重製物罪，依著作權法第100條之規
    定為告訴乃論之罪。按告訴乃論之罪，其告訴應自得為告訴
    之人知悉犯人之時起，於6個月內為之；告訴或請求乃論之
    罪，已不得為告訴或請求者，不得再行自訴，刑事訴訟法第
    237條第1項、第322條分別定有明文。又告訴乃論之罪，應
    自知悉犯人之時起，於6個月內為之，所稱知悉，係指確知
    犯人之犯罪行為而言，如初意疑其有此犯行，而未得確實證
    據，及發見確實證據，始行告訴，則不得以告訴人前此之遲
    疑，未經申告，遂謂告訴為逾越法定期間；刑事訴訟法第23
    7條第1項所謂之「知悉犯人」，係指得為告訴人之人確知犯
    人之犯罪行為而言，以其主觀為標準，且其知悉必須達於確
    信之程度，故若事涉曖昧，雖有懷疑未得實證，因而遲疑未
    告，其告訴期間並不進行（最高法院28年上字第919號判例
    、71年度台上字第6590號裁判意旨參照）。
(二)、查被告於96年10月3日自「小太陽幼稚園」離職後，該幼稚
    園負責人乙○○另找上丁○○，由丁○○指派林韋廷於同年
    月17日至幼稚園擔任課後心算老師，並查看乙○○自學童張
    庭娜、王鴻維、張詠珺、嚴立雯等人回收之書籍後，發現該
    等書籍分別係影印「主人翁心算A」、「主人翁心算2級檢
    定練習專用本」及「主人翁心算A」等書籍之重製物，經
    向乙○○探查得知上開書籍影本均係被告交付予學童，乃於
    97年初轉知自訴人知悉等情，分別經證人丁○○、乙○○證
    述在卷，且互核其等供述大致相符，堪信為真實。則自訴人
    於97年初始知悉被告侵害上開著作權之犯行，自訴人6個月
    告訴期間，應自97年初時起算，而自訴人提起本件自訴日期
    為97年4月21日，有刑事自訴狀本院收狀日期戳記可佐，顯
    未逾6個月告訴期間，自訴人自得提起本件自訴，是被告主
    張自訴人提起自訴已逾告訴期間云云，委無足採。
二、關於證據能力之說明：
(一)、按被告以外之人於審判外之言詞或書面陳述，除法律有規定
    者外，不得作為證據；被告以外之人於審判外之陳述，雖不
    符合同法第159條之1至第159條之4之規定，但經當事人於審
    判程序同意作為證據，法院審酌該言詞陳述或書面陳述作成
    時之情況，認為適當者，亦得為證據。當事人、代理人或辯
    護人於法院調查證據時，知有第159條第1項不得為證據之情
    形，而未於言詞辯論終結前聲明異議者，視為有前項之同意
    ，刑事訴訟法第159條第1項及第159條之5分別定有明文。查
    本判決所引用各該被告以外之人於審判外之陳述，雖均屬傳
    聞證據，惟自訴人、被告及辯護人於本院審判程序中均表示
    同意作為證據方法而不予爭執，且迄至言詞辯論終結前亦未
    再聲明異議，本院審酌上開證據資料製作時之情況，尚無違
    法不當及證明力明顯過低之瑕疵，亦認為以之作為證據應屬
    適當，依刑事訴訟法第159條之5規定，認前揭證據資料均得
    為證據，而有證據能力。
(二)、傳聞證據法則之適用，係因人之陳述存在是否正確、忠實或
    知覺能力有無欠缺等問題，有必要使陳述人於審判日到庭宣
    誓據實陳述，使法院直接觀察其陳述時之態度，並以交互詰
    問之方式，推敲該人知覺、敘述之正確性與信賴性，如該人
    未於審判期日到庭，僅以書面代替到庭陳述或由他人轉述聽
    聞陳述人之知覺記憶事項，此種傳聞書面或傳聞證人之陳述
    存有不正確之危險，才有排除傳聞證據證據能力之必要，而
    在物證提示之場合，並無人之陳述之危險，不適用傳聞證據
    法則，刑事訴訟法亦無排斥物證適用之原則與例外規定。查
    被告提出「友明珠心算入門」書籍2本係用以主張其持該等
    書籍教學，並無自訴人所指侵害著作權法之犯行，顯已敘明
    上開書籍與案件之關連性，被告提出之上開書籍應有證據能
    力，自訴人於本院審理時主張被告提出上開書籍與本件無關
    連性，均無證據能力云云，即無足採。
貳、實體部分：
一、有罪部分：
(一)、認定犯罪事實所憑之證據及認定之理由：
１、被告於本院審理時之供述，證明：其自主人翁公司之珠、心
    算短期職業補習班結業後，先擔任丁○○經營之心算班老師
    ，離職後再到上址「小太陽幼稚園」任職課後心算老師，並
    以友明出版社出版之「友明珠心算入門」為教材，且為方便
    學童練習，於96年7、8月間某日，將「主人翁心算A」、
    「主人翁心算2級檢定練習專用本」及「主人翁心算A」等
    書籍之散裝影本裝訂成冊，交予不知情之幼稚園學童張庭娜
    、王鴻維、張詠珺、嚴立雯使用，嗣為丁○○發覺後轉知自
    訴人之事實。
２、證人乙○○於本院審理時之證述，證明：被告於95年8月30
    日起至96年10月3日止，在上址「小太陽幼稚園」擔任課後
    心算老師，期間曾將「主人翁心算A」、「主人翁心算2級
    檢定練習專用本」書籍影本各1本及「主人翁心算A」（影
    本書名為「快樂兒童才藝教室珠心算練習本200」）書籍影
    本共2本分別交予幼稚園學童張庭娜、王鴻維、張詠珺、嚴
    立雯使用。被告離職後，其收取上開書籍影本供接續教導之
    心算老師觀看時，為丁○○發覺上開書籍影本均係侵害語文
    著作之重製物之事實。
３、主人翁心算師資訓練切結書、心算班離職函各1份、「友明
    珠心算入門」2本，佐證被告曾參與主人翁公司之珠、心算
    短期職業補習班，並在丁○○經營之心算班老師任職，嗣以
    「友明珠心算入門」為其在「小太陽幼稚園」心算教學教材
    之事實。
４、經濟部公司執照1份、「主人翁心算A」、「主人翁心算2
    級檢定練習專用本」、「主人翁心算A」正版書籍各1本及
    內政部著作權執照5份，證明：自訴人丙○○為自訴人主人
    翁公司之負責人，「主人翁心算A」、「主人翁心算2級檢
    定練習專用本」及「主人翁心算A」等書籍之著作權人均
    為自訴人丙○○、出版權人均為主人翁公司之事實。
５、「主人翁心算A」、「主人翁心算2級檢定練習專用本」書
    籍影本各1本及「主人翁心算A」書籍影本2本，證明：該
    等書籍影本均係影印重製物之事實。
(二)、對於被告辯解本院之判斷：
１、訊據被告否認有何違反著作權法之犯行，辯稱：「94年間我
    在丁○○的心算班任教時，心算班備有『主人翁心算A』
    、『主人翁心算2級檢定練習專用本』及『主人翁心算A』
    等書籍之散裝資料，供沒有帶課本的學生使用，我也有拿散
    裝的資料回家練習。其後在『小太陽幼稚園』教學時，把先
    前拿到的散裝的資料提供給學生練習，但學生有不同的需求
    ，每次都要找不同的資料，為求方便才將資料裝訂成冊交給
    學童練習。」云云
２、對被告辯解不採之理由：
    被告於上開時間在丁○○所營心算班任職時，該心算班係提
    供正版書籍教學，不曾交付影印或相關資料予被告等情，業
    經證人丁○○於本院審理時證稱：「被告受訓後有到辦事處
    任職過，如果幼稚園或小學有課程，辦事處就會派她去上課
    ，相關的課本都是主人翁公司提供，且是正版的書籍或資料
    ，辦事處從不影印書籍，因正版的書印刷量大，成本比影印
    的便宜，沒有必要影印。」等語明確（見本院卷第206頁、
    第207頁），則被告辯稱書籍影本係在丁○○所營心算班取
    得云云，已難遽信。又上開心算班縱使備有零散之書籍影印
    資料供未帶課本之學生使用，當係應付突發狀況之臨時措施
    ，斷無預為影印上開書籍全部內容之必要及可能，是被告所
    稱書籍影本來源，亦與常情有違，其此部分所辯，應有隱瞞
    ，無足採信，惟其自不詳姓名年籍之人處取得上開書籍散裝
    影本，應可認定。
(三)、論罪與科刑：
１、按「散布」者，指不問有償或無償，將著作之原件或重製物
    提供公眾交易或流通，著作權法第3條第1項第12款定有明文
    。是上開條文所謂「散布」，係指透過「原件或重製物」進
    行，不管是「有償或無償」，只要能達到「提供公眾交易或
    流通」之效果即是「散布」。查被告將上開書籍影本交付予
    幼稚園學童使用，已使該等書籍影本有於公眾交易或流通之
    效果。是核被告所為，係犯著作權法第91條之1第2項之散布
    侵害著作財產權之重製物罪。自訴人雖認被告係犯著作權法
    第91條之1第1項之罪，惟著作權法第91條之1第1項適用範圍
    ，限於「以移轉所有權之方法散布著作原件或其重製物」，
    而該等重製物必須經過著作財產權人同意重製，不包括盜版
    品。本件被告係交付未經著作財產權人同意重製之盜版品，
    所為核符著作權法第91條之1第2項之要件，自訴人認被告係
    觸犯著作權法第91條之1第1項之罪，容有誤會，惟其基本社
    會犯罪事實同一，茲變更自訴人所引應適用之法條，改依著
    作權法第91條之1第2項之散布侵害著作財產權之重製物罪論
    處。
２、自訴意旨固僅敘及被告交付「主人翁心算A」及「主人翁
    心算A」之書籍影本各1本予學童張庭娜、張詠珺之犯行，
    惟被告另交付「主人翁心算2級檢定練習專用本」及「主人
    翁心算A」各1本予學童王鴻維、嚴立雯之行為，與已起訴
    部分有事實上一罪關係，為起訴效力所及，本院自應併予裁
    判。
３、爰審酌被告無刑案前科紀錄之素行、為便利學童練習而影印
    正版書籍使用之犯罪動機與目的、欠缺保護智慧財產權之觀
    念而侵害自訴人之著作財產權、所為影響著作財產權人之正
    常收益，實不足取，惟念及被告影印書籍僅只4本，案發後
    積極與自訴人洽談和解，然因自訴人要求賠償或登報道歉之
    和解金額達新臺幣百萬元，致未成立和解之犯罪後態度等一
    切情狀，量處如主文所示之刑，並諭知如易科罰金之折算標
    準。
４、被告前未曾受有期徒刑以上刑之宣告，有臺灣高等法院被告
    全國前案紀錄表1份在卷足參，其僅為學童練習方便而觸犯
    本案，於案發後積極與自訴人洽談和解，足見其自知理虧，
    極欲彌補自訴人經濟上損失，其經此次偵查及審理過程之教
    訓，當知謹慎行事，尊重他人著作財產權，日後應無再犯之
    虞，本院認對其所宣告之刑以暫不執行為適當，爰併予諭知
    緩刑2年，以勵自新。至被告交予學童之「主人翁心算A」
    、「主人翁心算2級檢定練習專用本」書籍影本各1本及「主
    人翁心算A」書籍影本2本，已非屬被告所有之物，爰不另
    為沒收之諭知。
二、無罪部分：
(一)、自訴意旨另以：被告於92年12月21日參加主人翁心算，於92
    年12月21日結業簽立主人翁心算師資訓練切結書，之後任職
    新竹辦事處，於94年4月20日以私人因素為由提出離職。惟
    於95年8月30日至96年10月3日止（自訴狀誤為96年10月20日
    止），在「小太陽幼稚園」任教，擔任課後心算老師職務時
    ，意圖營利，提供「快樂兒童才藝教室」、「珠心算練習本
    」等教材於該幼稚園，惟該等教材為自訴人著作、出版之「
    主人翁心算A」、「主人翁心算2級檢定練習專用本」、「
    主人翁心算A」等書籍之重製物，其出售予不知情之該幼
    稚園心算班12人使用，以此方式侵害自訴人上開心算著作之
    權利，因認被告涉犯著作權法第91條第1項擅自以重製之方
    法侵害他人著作財產權、第91條之1第1項擅自以移轉所有權
    之方法散布著作原件或其重製物而侵害他人之著作財產權、
    第92條擅自以公開口述、公開展示之方法侵害他人之著作財
    產權及第93條第1款（侵害第15條至第17條規定之著作人格
    者）、第4款（違反第87條第1項第7款規定者）等罪。
(二)、按犯罪事實應依證據認定之，無證據不得認定其犯罪事實；
    不能證明被告犯罪者，即應諭知無罪之判決，刑事訴訟法第
    154條第2項、第301條第1項分別定有明文。又告訴人之告訴
    ，係以使被告受刑事訴追為目的，其陳述是否與事實相符，
    仍應調查其他事實以資審認，始得為不利被告之認定；認定
    犯罪事實所憑之證據，雖不以直接證據為限，間接證據亦包
    括在內，然而無論直接或間接證據，其為訴訟上之證明，須
    於通常一般之人均不致有所懷疑，而得確信其為真實之程度
    者，始得據為有罪之認定，倘積極證據不足為不利被告事實
    之認定時，即應為有利於被告之認定，更不必有何有利之證
    據，最高法院30年上字第816號、52年台上字第1300號及76
    年台上字第4986號判例可供參考。再吾國採公訴制度為原則
    ，兼採自訴制度，犯罪之被害人得選擇提出告訴，經由檢察
    官實施偵查，如足認有犯罪嫌疑，由檢察官提起公訴，就被
    告犯罪事實負舉證責任。如被害人欲利用自訴制度，實施其
    訴訟上之權利以請求救濟，因被告並無自證其無罪之義務，
    依刑事訴訟法第329條之立法意旨，即應由自訴人就被告涉
    嫌之犯罪事實負舉證責任。
(三)、自訴人認被告涉犯著作權法第91條第1項、第91條之1第1項
    、第92條及第93條第1款、第4款等罪嫌，無非以下列事證為
    主要論據：
１、證人乙○○、丁○○之證述。
２、被告書立之主人翁心算師資訓練切結書。
３、內政部著作權執照（執照字號：台內著字第44740號、第447
    41號、第44742號、第44743號、第44744號）。
４、台灣省台中市政府營利事業登記證、台中市政府營利事業登
    記證、經濟部公司執照、行政院新聞局出版事業登記證。
５、「主人翁心算A」、「主人翁心算2級檢定練習專用本」、
    「主人翁心算A」等書籍之正本與影印重製本。
６、證人乙○○書立之切結書。
(四)、訊據被告固坦認其將「主人翁心算A」、「主人翁心算2級
    檢定練習專用本」、「主人翁心算A」等書籍之影印本裝
    訂後，分別交予「小太陽幼稚園」學童張庭娜、王鴻維、張
    詠珺、嚴立雯等人使用之事實，惟堅決否認有何違反著作權
    法第91條第1項、第91條之1第1項、第92條及第93條第1款、
    第4款等情事，辯稱：「該等書籍不是我影印，我只有裝訂
    4本影本，且係私下交給學童練習使用，沒有公開口述等行
    為。」等語。
(五)、本院的判斷：
１、被告於92年11月間參加自訴人主人翁公司舉辦之珠、心算短
    期職業補習班，於92年12月21日結業後，在丁○○經營，位
    在新竹地區之心算班擔任心算老師，於94年5月31日自心算
    班離職，嗣於95年8月30日起至96年10月3日止，在「小太陽
    幼稚園」擔任課後心算老師，期間曾交付「主人翁心算A
    」、「主人翁心算2級檢定練習專用本」書籍影本各1本及「
    主人翁心算A」書籍影本共2本予不知情之幼稚園學童張庭
    娜、王鴻維、張詠珺、嚴立雯使用。被告離職後，該幼稚園
    負責人乙○○為延續學童心算課程，乃與丁○○取得聯繫，
    並回收學童張庭娜、王鴻維、張詠珺、嚴立雯之上開書籍影
    本交予丁○○觀覽，丁○○始發現該等書籍影本分別為上開
    語文著作之重製物等情，業經被告供明在卷，核與證人丁○○、乙○○證述之情節大致相符，並有主人翁心算師資訓練
    切結書、心算班離職函各1份及「主人翁心算A」、「主人
    翁心算2級檢定練習專用本」書籍影本各1本及「主人翁心算
    A」書籍影本2本在卷可佐，堪信為真實。惟依上開證據，
    僅足認定被告交付「主人翁心算A」、「主人翁心算2級檢
    定練習專用本」書籍影本各1本及「主人翁心算A」書籍影
    本2本予幼稚園學童之事實。
２、證人乙○○於97年3月10日固出具證明書，記載：「．．．
    謝辰昀．．．在95年8月30日至96年10月3日受聘為小太陽
    幼稚園擔任課後心算老師職務，在這段期間由謝辰昀提供
    （快樂兒童才藝教室珠心算練習本）教材給本園心算班12人
    ，平均每人4本使用無誤，本人乙○○不知係侵犯主人翁心
    算著作權。」等語。惟乙○○因害怕遭丁○○提告違反著作
    權法，乃依照丁○○的意思，書寫上開證明書，證明書上記
    載「謝辰昀提供（快樂兒童才藝教室珠心算練習本）教材給
    本園心算班12人，平均每人4本使用無誤」部分，係丁○○
    稱每位學童3個月可能要用到幾本書推算得來，乙○○未曾
    求證，本件案發後，也只回收3本書籍影本，更不知被告以
    何種書籍教學等情，業經證人乙○○於本院審理時證述在卷
    （見本院卷第208頁、第209頁、第211頁），是亦無從僅依
    上開證明書及證人乙○○之證述，逕認被告曾交付上開書籍
    影本予張庭娜、王鴻維、張詠珺、嚴立雯以外學童。
３、至內政部著作權執照（執照字號：台內著字第44740號、第
    44741號、第44742號、第44743號、第44744號）及台灣省台
    中市政府營利事業登記證、台中市政府營利事業登記證、經
    濟部公司執照、行政院新聞局出版事業登記證，則為自訴人
    丙○○、主人翁公司分別為上開著作之著作權人、出版權人
    ，自訴人丙○○且為主人翁公司之負責人等事實之證明，更
    難據為不利被告之認定。
４、按訴訟上證明之資料，須通常一般之人均不致於有所懷疑，
    而得確信其為真實之程度者，始得據為有罪之認定，倘其證
    明尚未達於此一程度，而有合理性懷疑存在時，即不得遽認
    被告犯罪；刑事訴訟之被告依法並無自證無罪之義務，若控
    罪所憑之積極證據，在生活經驗上尚不足以排除其他有利被
    告之合理推斷，致不足以證明犯罪事實時，仍不能因被告否
    認犯罪之辯解不成立，資為無視積極證據不足之理由，通觀
    最高法院76年度台上字第4986號、30年上字第482號、30年
    上字第1831號等判例所持一貫見解，不難明瞭。本件自訴人
    提出之證據，經本院調查並全部審酌後，認自訴人所舉之證
    據，不足以證明被告有重製、擅自以移轉所有權之方法散布
    著作權原件或其重製物、擅自以公開口述、展示之方法侵害
    他人著作財產權之行為；自訴人對於被告有何侵害著作權法
    第15條至第17條規定之「公開發表權」、「姓名表示權」及
    「禁止不當修改權」或違反著作權法第87條第1項第7款規定
    對公眾提供可公開傳輸或重製著作之電腦程式或其他技術，
    而受有利益等行為，更未提出確切之證據以實其說，則自訴
    人指訴被告此部分違反著作權法之犯行，客觀上即未達於通
    常一般人均不致有所懷疑，而得確信其犯罪事實之程度，依
    「罪證有疑，利於被告」之法則，應為有利於被告之認定，
    即不能證明被告犯罪，自應為此部分無罪之諭知。
(六)、適用之法律：
１、刑事訴訟法第343條、第299條第1項前段、第300條、第301
    條第1項。
２、著作權法第91條之1第2項，刑法第11條前段、第41條第1項
    前段、第74條第1項第1款，判決如主文。
中    華    民    國    98    年    7    月    31    日
                  刑事第六庭  法  官  林昌義
以上正本證明與原本無異。
如不服本判決應於收受送達後10日內向本院提出上訴書狀，並應
敘述具體理由；其未敘述上訴理由者，應於上訴期間屆滿後20日
內向本院補提理由書（均須按他造當事人之人數附繕）「切勿逕
送上級法院」。
中    華    民    國    98    年    7    月    31    日
                              書記官  黃詩傑
附錄本判決論罪法條：
著作權法第91條之1
擅自以移轉所有權之方法散布著作原件或其重製物而侵害他人之
著作財產權者，處3年以下有期徒刑、拘役，或科或併科新臺幣5
0萬元以下罰金。
明知係侵害著作財產權之重製物而散布或意圖散布而公開陳列或
持有者，處3年以下有期徒刑，得併科新臺幣7萬元以上75萬元以
下罰金。
犯前項之罪，其重製物為光碟者，處6月以上3年以下有期徒刑，
得併科新臺幣20萬元以上2百萬元以下罰金。但違反第87條第4款
規定輸入之光碟，不在此限。
犯前二項之罪，經供出其物品來源，因而破獲者，得減輕其刑。


司法院資訊處製作；財團法人民間司法改革基金會備份。
